最高法院民事裁定　　　　　　　　　　111年度台抗字第191號
再 抗告 人　財團法人證券投資人及期貨交易人保護中心

法定代理人　張心悌
訴訟代理人　陸怡君律師
上列再抗告人因與相對人鄭光育等間聲請假扣押事件，對於中華
民國110年12月27日臺灣高等法院裁定（110年度抗字第1410號）
，提起再抗告，本院裁定如下：
    主  文
原裁定廢棄，應由臺灣高等法院更為裁定。
    理  由
本件再抗告人依證券投資人及期貨交易人保護法第28條規定，為
保全購買捷泰精密工業股份有限公司股票受有損害投資人之債權
，向臺灣臺北地方法院（下稱臺北地院）聲請就相對人鄭光育、
沈振東（下各稱其名，合稱相對人）之財產於新臺幣（下同）56
0萬1,850元範圍內為假扣押。經該法院駁回其聲請後，其提起抗
告。原法院以：再抗告人固已釋明假扣押之請求，惟就假扣押之
原因，雖稱依行政院主計總處公布民國109 年度國民平均所得72
萬1,298 元，可知上開求償債權數顯非相對人所能負擔，惟該平
均所得，並非相對人之實際收入狀況；且沈振東雖經臺北地院10
8年度金字第15號判決（下稱第15號判決）認應給付其3千餘萬元
之損害賠償債務，然此未能釋明有日後不能執行或甚難執行之虞
等情事；至於證券團體訴訟所需時間之久暫，與相對人是否有現
存財產將無法或不足清償再抗告人之債權，或相對人日後有將財
產處分、隱匿之可能間，係屬二事；又刑事訴訟法規定之限制出
境、出海制度，與民事訴訟法規定之假扣押制度目的不同；均難
認再抗告人對本件假扣押之原因已為釋明等詞，因而裁定駁回其
抗告。再抗告人不服，對之提起再抗告。
按債權人聲請假扣押，就假扣押之原因，絲毫未提出能即時調查
之證據以釋明者，固應駁回其聲請。惟假扣押之原因如經釋明而
有不足，法院得命提供擔保以補釋明之不足，准為假扣押，此觀
民事訴訟法第526條第1項、第2項之規定自明。又同法第523條第
1 項所稱「有日後不能強制執行或甚難執行之虞」之假扣押原因
，本不以債務人現存財產瀕臨無資力、與債權相差懸殊、難以清
償債務等狀況為限。祇須合於「有日後不能強制執行或甚難執行
之虞」之情形，即足當之。次按當事人提出之證據，雖未能使法
院達於確信之證明程度，但可使法院得薄弱之心證，信其事實上
之主張大致為正當，即應認已盡「釋明」責任，此與「證明」係
當事人提出之證據方法，足使法院產生堅強心證，可以確信其主
張為真實者，尚有不同。且負釋明責任之人，非以直接釋明要件
事實為必要，苟能就得推認要件事實之間接事實為釋明，亦無不
可。又法院審酌當事人是否已盡釋明之責，應通觀各要件事實及
間接事實，綜合判斷之，不得將各事實予以割裂觀察。本件再抗
告人於事實審迭稱：沈振東因另案操控股價等不法行為，經臺北
地院判決應給付投資人3,955萬5,460元確定，業因無財產可供執
行，經臺灣新北地方法院（下稱新北地院）發給再抗告人債權憑
證；鄭光育因另案操控股價等不法行為，經原法院刑事庭判處有
期徒刑10年，應沒收犯罪所得3億7,547萬0,111 元；相對人於另
案均有受多數債權人追償之情形，鄭光育復受另案認定因犯罪嫌
疑重大且應執行刑高達14年，確有逃亡之虞而多次裁定限制其出
境、出海，其等確有現存財產與債權額相差懸殊、顯然不足清償
債務，或同時受多數債權人追償、將移住遠方或逃匿無蹤，而有
日後不能強制執行或甚難執行之虞等語，並提出原法院108 年度
金上重更一字第7號刑事判決及裁定、第15 號判決、新北地院債
權憑證等件以為釋明（110 年度抗字第1772號卷69至152頁、163
至176 頁）。倘係如此，則綜合上情觀察，是否猶不足使法院就
再抗告人所稱假扣押之原因，得薄弱心證，信在一般社會通念上
，倘不予保全，再抗告人日後縱取得勝訴判決，亦有難以獲償之
虞？或雖釋明不足，而得命其供相當擔保予以補足？攸關本件聲
請有無理由之判斷，自有再事研求之必要。原裁定徒以上開理由
，遽認再抗告人未釋明假扣押之原因，進而為其不利之判斷，即
有不適用民事訴訟法第523條第1項、第526條第2項規定而影響裁
定結果之適用法規顯然錯誤。再抗告意旨，指摘原裁定不當，聲
明廢棄，不能認為無理由。
據上論結，本件再抗告為有理由。依民事訴訟法第495 條之1第2
項、第477條第1項、第478條第2項，裁定如主文。
中    華    民    國   111    年    3     月    30    日
                      最高法院民事第三庭
                          審判長法官  沈  方  維  
                                法官  鍾  任  賜  
                                法官  張  競  文  
                                法官  方  彬  彬  
                                法官  陳  麗  芬  
本件正本證明與原本無異
                                      書  記  官
中    華    民    國   111    年    4     月    15    日